臺灣士林地方法院民事裁定
111年度消債職聲免字第16號
債  務  人  王明麗  000000000000000
代  理  人  蔡宗釗律師（法扶律師）
上列當事人聲請免責事件，經本院裁定終結清算程序確定，裁定
如下：
    主  文
債務人王明麗應予免責。
    理  由
一、按法院為終止或終結清算程序之裁定確定後，除別有規定外
    ，應以裁定免除債務人之債務，消費者債務清理條例（下稱
    消債條例）第132條定有明文。又法院裁定開始清算程序後
    ，債務人有薪資、執行業務所得或其他固定收入，扣除自己
    及依法應受其扶養者所必要生活費用之數額後仍有餘額，而
    普通債權人之分配總額低於債務人聲請清算前2年間，可處
    分所得扣除自己及依法應受其扶養者所必要生活費用之數額
    者，法院應為不免責之裁定。但債務人證明經普通債權人全
    體同意者，不在此限，復為消債條例第133條所明定。另債
    務人有下列各款情形之一者，法院應為不免責之裁定。但債
    務人證明經普通債權人全體同意者，不在此限：一、於7 年
    內曾依破產法或本條例規定受免責。二、故意隱匿、毀損應
    屬清算財團之財產，或為其他不利於債權人之處分，致債權
    人受有損害。三、捏造債務或承認不真實之債務。四、聲請
    清算前2年內，因消費奢侈商品或服務、賭博或其他投機行
    為，所負債務之總額逾聲請清算時無擔保及無優先權債務之
    半數，而生開始清算之原因。五、於清算聲請前1年內，已
    有清算之原因，而隱瞞其事實，使他人與之為交易致生損害
    。六、明知已有清算原因之事實，非基於本人之義務，而以
    特別利於債權人中之一人或數人為目的，提供擔保或消滅債
    務。七、隱匿、毀棄、偽造或變造帳簿或其他會計文件之全
    部或一部，致其財產之狀況不真確。八、故意於財產及收入
    狀況說明書為不實之記載，或有其他故意違反本條例所定義
    務之行為，致債權人受有損害，或重大延滯程序；債務人有
    前條各款事由，情節輕微，法院審酌普通債權人全體受償情
    形及其他一切情狀認為適當者得為免責之裁定，消債條例第
    134條及第135條亦有明文。
二、經查：
  ㈠本件債務人王明麗於民國109年7月23日依消債條例第151條第
    1項規定向本院聲請調解，因調解不成立，債務人於調解不
    成立當日即109年9月21日聲請清算，依消債條例第153條之1
    第2項規定，以其調解之聲請視為清算之聲請，經本院以109
    年度消債清字第106號裁定自110年3月16日17時起開始清算
    程序，並於110年12月7日公告本院編造之分配表，普通債權
    人分配總額為新臺幣（下同）99萬2,636元，復於111年1月1
    7日裁定本件清算程序終結在案。業經調閱本院109年度司消
    債調字第315號消費者債務清理事件卷（下稱司消債調卷）
    、109年度消債清字第106號清算事件卷（下稱消債清卷）、
    110年度司執消債清字第17號清算事件卷（下稱司執消債清
    卷）等卷宗，查核無訛。是依首揭規定，本院應依職權裁定
    是否免除債務人之債務，經本院函詢各債權人陳述意見，債
    權人國泰世華商業銀行股份有限公司具狀表示不同意債務人
    免責，債權人京城商業銀行股份有限公司、富全國際資產管
    理股份有限公司均未具狀及到庭表示意見，債權人新加坡商
    艾星國際有限公司台灣分公司、滙誠第二資產管理股份有限
    公司均具狀表示依職權裁定。
  ㈡債務人並無消債條例第133條不免責事由
  ⒈經查，債務人自110年3月16日17時起開始清算程序，其任職
    於第一社會企業股份有限公司（下稱第一公司）、財團法人
    第一社會福利基金會，每月平均薪資新臺幣（下同）2萬4,2
    99元（計算式：〔23,628＋24,428＋23,680＋24,428＋24,628＋24
    ,590＋24,609＋24,609＋24,609＋24,609＋24,858＋22,351＋24,85
    8〕÷13＝24,299，元以下四捨五入），並有薪資明細單在卷可
    佐（見本院卷第130頁至第142頁）。又債務人居住於臺北市
    南港區，其每月必要生活費用以臺北市111年度每人每月最
    低生活費1萬8,682元之1.2倍即2萬2,418元（計算式：18,68
    2×1.2＝22,418）計算（見本院卷第158頁至第159頁）。是以
    ，債務人自裁定開始清算程序後有薪資收入，扣除必要生活
    費用之數額後仍有餘額1,881元（計算式：24,299－22,418＝1
    ,881），洵堪認定。
  ⒉其次，債務人於109年7月間向本院聲請清算，其聲請清算前
    二年期間應為107年7月至109年6月間，該期間其任職於第一
    公司，每月薪資2萬3,662元至2萬4,462元，於此期間，債務
    人亦分別領有保單解約金8萬5,107元、18萬4,736元、36萬5
    92元，此有薪資明細單、富邦人壽保險股份有限公司110年1
    月25日陳報狀、新光人壽保險股份有限公司110年8月31日民
    事陳報狀及附件、中國人壽保險股份有限公司110年9月2日
    中壽保規字第1100003543號函及附件為證（見司消債調卷第
    15頁至第16頁、消債清卷第64頁至第74頁及第92頁、司執消
    債清卷一第174頁至第177頁），是以，債務人聲請清算前二
    年可處分所得共計119萬9,923元（計算式：〔23,662×22〕＋〔2
    4,462×2〕＋85,107＋184,736＋360,592＝1,199,923）。又債務
    人稱聲請清算前二年間每月必要生活費用1萬641元，即膳食
    費5,100元、房租3,750元、國民年金987元、電費334元、手
    機費470元（見司消債調卷第6頁反面、本院卷第159頁），
    是以，債務人聲請清算前二年間必要生活費用共計25萬5,38
    4元（計算式：10,641×24＝255,384），故債務人聲請清算前
    二年間可處分所得扣除必要生活費用之數額，尚餘94萬4,53
    9元（計算式：1,199,923－255,384＝944,539）。惟本件普通
    債權人之分配總額99萬2,636元（見司執消債清卷一第225頁
    ），高於債務人聲請清算前二年內可處分所得扣除必要生活
    費用之數額94萬4,539元，核與消債條例第133條規定應為不
    免責裁定之要件不符，自不得依該規定為不免責之裁定。
  ㈢債務人亦無消債條例第134條不免責事由
　  本件復查無債務人有消債條例第134條各款應為不免責裁定
    之事由，自不得依此規定裁定不免責。
三、綜上所述，債務人經法院終結清算程序之裁定確定後，本院
    依消債條例第136條規定通知全體無擔保債權人就債務人是
    否應予免責乙節以書面及到場陳述意見，其等雖表示反對債
    務人免責，並主張債務人有消債條例第133條及第134條各款
    不免責事由，但經本院調查結果，並審酌債務人收入及支出
    狀況，與其積欠債務之內容、原因等情，認債務人並無前揭
    條文各款所定之情事，依上說明，自應依首開規定裁定本件
    債務人免責，爰裁定如主文。
中    華    民    國   111    年    5     月    18    日
                  民事第三庭  法  官  劉育琳
以上正本係照原本作成。
如對本裁定抗告，應於裁定送達後10日內向本院提出抗告狀，並
繳納抗告費新臺幣1,000 元。　　　　　　　
中　　華　　民　　國　　111 　年　　5 　　月　　18　　日
                              書記官  邱勃英